臺灣彰化地方法院刑事判決　　　　　　　　　　　　　九十三年度重訴字第一號
　　公　訴　人　臺灣彰化地方法院檢察署檢察官
　　被　　　告　乙○○
　　指定辯護人　本院公設辯護人　甲○○
右列被告因殺人案件，經檢察官提起公訴（九十三年度偵字第四０三九號），本院判
決如左：
        主  文
乙○○殺人，處有期徒刑拾貳年，褫奪公權捌年。扣案之水果刀壹支沒收之。
        事  實
一、乙○○（民國十三年三月十二日出生，行為時為已滿八十歲之人）係寄居址設彰
    化縣田中鎮○○路○段四二一號「行政院退除役官兵輔導委員會彰化榮譽國民之
    家」（以下簡稱榮民之家）之榮民，於九十三年五月二十一日上午九時餘許，在
    上開榮民之家其住居寢室外之走道上，自該走道左側步行欲前往廁所時，與自對
    向、沿著走道右側行走前來、同居住上址之榮民藍吉林，因在走道閃身互不相讓
    而發生口角、打鬥，並因藍吉林持所有茶壺一個毆打其臉部等處，致其鼻樑受有
    擦裂傷及左手掌割傷之傷害，乃對藍吉林心生怨懟。後於同日上午十時許，乙○
    ○前往醫務室包紮傷口完畢，返回其寢室，以其所有之水果刀一支削梨子吃完後
    ，欲前往浴室洗滌上開水果刀而途經上開榮民之家實踐堂十五戶第四室前走道，
    適遇藍吉林持茶壺由外面進入走道，因藍吉林走近乙○○身旁時，以右手推其前
    胸而致乙○○跌倒，雙方復行發生衝突，乙○○乃因此甚感惱怒，其明知心臟係
    屬維持人生命之重要器官，如以刀械深刺入他人之心臟，將致人死亡，惟因前開
    對藍吉林之不滿而怒不可遏，竟基於殺害藍吉林之故意，於自地上爬起後，隨即
    以右手緊握上開其所有之水果刀一支，猛力刺向藍吉林之左胸及右腹部共計四刀
    ，使藍吉林因此受有左鎖骨八Ｘ一點五Ｘ三公分單刃銳器傷（以下簡稱刀傷甲）
    、左鎖骨下部八Ｘ二Ｘ五公分單刃銳器傷（以下簡稱刀傷乙）、左乳房部四Ｘ二
    Ｘ十公分單刃銳器傷（以下簡稱刀傷丙）及右腹上部七Ｘ二公分單刃銳器傷（以
    下簡稱刀傷丁）等傷害【其中刀傷甲、乙、丙均深及胸腔，刀傷丁深及腹腔；刀
    傷甲刺入軟組織，刀背向上、刀刃向下，刀傷乙切斷腋下動脈，刀背向上、刀刃
    向下，刀傷丙由第三、第四肋骨間刺入心臟右心室（為致命傷），刀背向上、刀
    刃向下，刀傷丁刺入腹腔未傷及內臟，刀背向上、刀刃向下】後，即行返回寢室
    。旋為上開榮民之家榮民喬漢臣、趙汝錚發現後，經喬漢臣前往行政大樓通知榮
    民之家隊長李久成，並由李久成報警、聯絡救護車將藍吉林送往仁和醫院急救後
    ，藍吉林仍隨即因上開刀傷而致出血性休克死亡。嗣警員張芳就於同日據報旋即
    趕赴前開榮民之家處理，並自李久成處查悉乙○○上開殺人犯行而查獲，並在前
    揭榮民之家實踐堂十五戶第四室前走道上起出乙○○所有、供殺害藍吉林所用之
    水果刀一支、乙○○所有行兇時掉落在地上之手錶一支及藍吉林所有遺留在現場
    之鴨舌帽一頂、茶壺一個扣案。
二、案經彰化縣警察局田中分局報請臺灣彰化地方法院檢察署檢察官相驗後偵查起訴
    。
        理  由
一、訊據被告乙○○固坦承有右揭殺害被害人藍吉林之犯行，惟辯稱：伊係以扣案所
    有的水果刀一支刺被害人藍吉林之左胸二刀，並非四刀云云。惟查：（一）被害
    人藍吉林確係受有如事實欄所載之刀傷甲、乙、丙、丁之傷害，並因上開刀傷丙
    深刺入心臟右心室之致命傷，而致出血性休克死亡一情，已據臺灣彰化地方法院
    檢察署檢察官督同檢驗員相驗、並經法醫師解剖認定屬實，有勘驗筆錄、驗斷書
    、相驗屍體證明書及中山醫學大學附設醫院病理科解剖紀錄各一份在卷可憑。而
    前開刀傷甲、乙、丙、丁之傷口位置、大小均不相同，堪認係因四次不同的刀傷
    所致，被告空言辯稱伊僅刺二刀云云，尚無可信。（二）又人體之心臟，係屬維
    持人生命之重要器官，如以刀械深刺入他人之心臟，將致人死亡，此乃眾所周知
    之常識，被告明知上情仍以其所有之扣案水果刀一支猛力刺向被害人藍吉林之左
    胸部、腹部，且刀刀深入胸腔、腹腔，其中刀傷丙猶深達心臟右心室，使被害人
    因出血性休克死亡，足認被告主觀上有殺死被害人藍吉林之故意甚明。（三）此
    外，復有證人即住居前開榮民之家之榮民喬漢臣、趙汝錚、隊長李久成、前往現
    場處理之員警張芳就等人分別於警詢及本院審理時之證述、照片（含現場、相驗
    及解剖等照片）共計六十五幀在卷可憑，並有被告所有、供殺害被害人藍吉林所
    用之水果刀一支、被告所有行兇時掉落在地上之手錶一支及被害人藍吉林所有遺
    留在現場之鴨舌帽一頂、茶壺一個扣案可佐，本件事證明確，被告犯行洵堪認定
    。
二、核被告所為，係犯刑法第二百七十一條第一項之普通殺人罪。又被告係十三年三
    月十二日出生，有年籍資料在卷可考，其於行為時係年滿八十歲之人，爰依刑法
    十八條第三項之規定減輕其刑【另按刑法第六十三條第一項後段所謂本刑為死刑
    、無期徒刑者，減輕其刑，係指法定刑為唯一死刑或無期徒刑，裁判時應本於該
    條規定而減處有期徒刑之謂（最高法院六十九年台上字第六四七號判例意旨參照
    ）。本件被告所犯殺人罪，其本刑並非唯一死刑或無期徒刑，自無上開減刑規定
    之適用，附此敘明】。爰審酌被告之素行、因與被害人發生細故，即起意殺人之
    犯罪動機、目的、以水果刀刺入被害人左胸心臟右心室等處，致被害人因出血性
    休克不治死亡，其殺人手段殘忍之犯罪手段、造成被害人死亡之無可彌補後果、
    對社會治安、人群道義所生之危害及其犯罪後態度等一切情狀，量處如主文所示
    之刑，並依刑法第三十七條第二項之規定宣告褫奪公權八年，以示懲儆。
三、扣案之水果刀一支，係被告所有、供殺害被害人所用之物一節，已據被告供明在
    卷，爰依刑法第三十八條第一項第二款規定併予宣告沒收之。至其餘扣案之被告
    所有之手錶一支、被害人藍吉林所有之鴨舌帽一頂、茶壺一個，均非屬被告供犯
罪所用或預備之物，且非屬違禁物，核與沒收之要件不符，自不得予以宣告沒收
    ，併予敘明。
據上論斷，應依刑事訴訟法第二百九十九條第一項前段，刑法第二百七十一條第一項
、第十八條第三項、第三十七條第二項、第三十八條第一項第二款，判決如主文。
本案經檢察官林鈴淑到庭執行職務
中      華      民      國    九十三    年      十      月      八      日
                                臺灣彰化地方法院刑事第二庭
                                  審判長法官  李  水  源
                                  法      官  陳  秋  錦
                                  法      官  李  雅  俐
右正本證明與原本無異。
如不服本判決，應於判決送達後十日內，向本院提出上訴狀（須附繕本）。
告訴人或被害人對於判決如有不服具備理由請求檢察官上訴者，其上訴期間之計算係
以檢察官收受判決正本之日期為準。
                                  法院書記官  陳  秀  娟
中      華      民      國    九十三    年      十      月     十四     日
附錄論罪科刑法條：
刑法第二百七十一條第一項：
殺人者，處死刑、無期徒刑或十年以上有期徒刑。
